【裁判字號】    99,易,802
【裁判日期】    991012
【裁判案由】    詐欺
【裁判全文】
臺灣臺南地方法院刑事判決               99年度易字第802號
公  訴  人  臺灣臺南地方法院檢察署檢察官
被      告  丙○○
選任辯護人  林國明律師
被      告  甲○○
列被告因詐欺案件，經檢察官提起公訴（99年度偵字第6590號）
，被告於準備程序先就被訴事實為有罪之陳述，本院於聽取當事
人之意見後，裁定本案由受命法官獨任行簡式審判程序，並判決
如下：
    主  文
丙○○共同犯詐欺取財罪，處有期徒刑拾月，減為有期徒刑伍月
，如易科罰金，以新臺幣壹仟元算壹日。又共同犯詐欺取財罪，
應有期徒刑拾月。應執行有期徒刑壹年壹月，緩刑年。
甲○○共同犯詐欺取財罪，處有期徒刑捌月，緩刑貳年。
    事  實
    事實及理由
一、按除被告所犯為死刑、無期徒刑、最輕本刑為3年以上有期
    徒刑之罪或高等法院管轄第一審案件者外，於法院行準備程
    序進行中，被告先就被訴事實為有罪之陳述時，審判長得告
    知被告簡式審判程序之旨，並聽取當事人、代理人、辯護人
    及輔佐人之意見後，裁定進行簡式審判程序，刑事訴訟法第
    273條之1第1項及第284條之1分別定有明文。本件被告被訴
    所犯刑法第339條第1項第1款之詐欺罪，乃除死刑、無期徒
    刑、最輕本刑為3年以上有期徒刑以外之罪，其於本院就被
    訴事實為有罪之陳述，經告知簡式審判程序之旨，並聽取公
    訴人、被告、辯護人之意見後，本院認為適宜進行簡式審判
    程序，依刑事訴訟法第273條之2、第159條第2項之規定，不
    適用傳聞法則有關限制證據能力之相關規定；並得依同法第
    310條之2準用第454條之規定製作略式判決書（僅記載「證
    據名稱」），合先敘明。
二、本件被告犯罪事實及證據，除(1)犯罪事實欄一第6行、第8行
    、第9行，暨犯罪事實欄二第6行、第8行，關於真實姓名年
    籍不詳之成年女子之記載應更正記載為「袁慧玲」(2)事實欄
    二第17行「扣得千元鈔票22萬元、百元鈔票2萬元、玩具鈔
    票5本及車號0951-LV車牌2面」應更正並補充為「千元鈔票
    20萬元、百元鈔票2萬元，合計22萬元，玩具鈔票407張、車
    號0951-LV車牌2面」等語；(2)證據部分補充記載「被告2人
    於本院審理時之自白」外，餘均引用檢察官起訴書之記載（
    如附件）。
三、論罪科刑：
  (一)被告丙○○部分：
    (1)核被告丙○○所為，係犯刑法第339條第1項之詐欺取財罪
      。被告丙○○就第一次詐欺取財犯行，與袁慧玲及真實
      姓名年籍不詳之成年人；二次詐欺取財犯行，與袁慧玲
      、甲○○及真實姓名年籍不詳之成年人；分別有犯意聯絡
      及行為分擔，應論以共同正犯。又被告丙○○所犯二次詐
      欺取財罪，犯意各別、行為互殊，應分論併罰。
    (2)查被告丙○○所為第一次詐欺犯行，其行為時間在96年4
      月24日以前，所犯雖屬中華民國96年罪犯減刑第3條第1項
      第15款所列之罪，惟其未受死刑、無期徒刑或有期徒刑1
      年6月以上刑之宣告，仍應依同條例第2條第1項第3款、第
      7條第1項規定，就該罪部分減其宣告刑二分之一，並諭知
      易科罰金之折算標準。
    (3)爰審酌被告丙○○為一中年女子，相貌柔和親切，竟僅因
      貪圖小利即參與俗稱「金光黨」之詐騙集團，騙取無辜被
      害人之存款，其行為實屬不該，並於犯後猶於偵查中否認
      參與其一詐欺犯行，念惟其審理中終知悔悟，坦承所有犯
      行，並與被害人丁○○及告訴人乙○○○分別達成和解，
      且已依和解條件全數清償被害人丁○○新臺幣（下同）33
      4,000元，告訴人劉楊玉珍270,000元，此有調解筆錄、郵
      政國內匯款執據（見本院卷第38頁、63至66頁）在卷可參
      ，被害人及告訴人亦均表示願意原諒被告丙○○，不再追
      究，兼衡被告丙○○在集團分工之層級中所處地位，暨其
      智識程度、其犯行所造成之危害等一切情狀，認檢察官起
      訴分別具體求處有期徒刑1年6月、1年10月，核屬過重，
      爰分別量處如主文所示之刑，並定其應執行刑，足資懲儆
      。
    (4)末查被告丙○○前雖曾因故意犯罪受有期徒刑以上刑之宣
      告，惟其五年以內未曾因故意犯罪受有期徒刑以上刑之宣
      告，有臺灣臺南地方法院檢察署刑案資料查註紀錄表及臺
      灣高等法院被告前案紀錄表各一份在卷可憑，其因一時失
      慮，致罹刑章，業已坦承犯行，深具悔意，並與被害人成
      立調解，有本院99年度司南調字第117號調解程序筆錄1份
      在卷可按，衡其經此次懲處後當知警惕，應無再犯之虞，
      本院認其所受宣告之刑，以暫不執行為適當，併予宣告緩
      刑3年，以勵自新。
  (二)被告甲○○部分
    (1)核被告甲○○所為，係犯刑法第339條第1項之詐欺取財罪
      。又按共同正犯，係共同實施犯罪行為之人，在共同意思
      範圍內，各自分擔犯罪行為之一部，相互利用他人之行為
      ，以達其犯罪之目的，其成立不以全體均行參與實施犯罪
      構成要件之行為要件；參與犯罪構成要件之行為者，固為
      共同正犯；以自己共同犯罪之意思，參與犯罪構成要件以
      外之行為，或以自己共同犯罪之意思，事前同謀，而由其
      中一部分人實行犯罪之行為者，亦均應認為共同正犯，使
      之對於全部行為所發生之結果，負其責任，司法院大法官
      會議釋字第109號解釋著有明文。本件被告甲○○、丙○
      ○、袁玲慧玲及真實姓名年籍不詳之成年人間，係以自己
      參與犯罪之意思，各自分擔犯罪行為之一部，相互利用他
      人之行為，以達其犯罪之目的者，自應對於全部所發生之
      結果共同負責，而論以詐欺取財罪之共同正犯。
    (2)爰審酌被告正值壯年，不思正途，竟與其他共犯以選定老
      嫗為目標，利用人性貪念行騙，惡性非輕，念惟犯後已坦
      承犯行，尚有悔意，並與告訴人乙○○○達成和解，且業
      已依和解條件全數清償告訴人，此有調解筆錄、郵政國內
      匯款執據（見本院卷第38頁、80頁）在卷可參，告訴人亦
      表示願意原諒被告甲○○，兼衡被告甲○○於此金光黨詐
      欺集團分工方式，僅負責在旁警戒把風，所共同詐得財物
      30萬元，暨被告甲○○育有一罹患癌症之子之家庭生活狀
      況等一切情狀，認檢察官起訴具體求處有期徒刑1年10 月
      ，核屬過重，爰量處如主文所示之刑，以資懲儆。
    (3)查被告甲○○前未曾因故意犯罪受有期徒刑以上刑之宣告
      ，此有臺灣高等法院被告甲○○前案紀錄表1份在卷可按
      ，其因一時失慮，致罹刑章，業已坦承犯行，深具悔意，
      並與被害人成立調解，有本院99年度司南調字第117 號調
      解程序筆錄1份在卷可按，衡其經此次懲處後當知警惕，
      應無再犯之虞，本院認其所受宣告之刑，以暫不執行為適
      當，併予宣告緩刑2年，以勵自新。
  (三)至於扣案現金22,000元、玩具鈔票407張、車號0951-LV車牌
    2面，及車牌號碼4210-WS福特廠牌深綠色自用小客車，均非
    被告2人所有，業據被告供承在卷，復有車籍查詢基本資料
    詳細畫面、失車─唯讀案件基本資料（見偵卷第73、78頁）
    在卷可稽，且無從證明係被告2人犯罪所得之物或供犯罪所
    用之物，爰不為沒收之諭知。
據上論斷，應依刑事訴訟法第273條之1第1項、第299條第1項前
段、第310條之2、第454條第2項，刑法第28條、339條第1項、第
51條第5款、第41條第1項前段、第74條第1項第2款，刑法施行法
第1條第1項、第2項前段，中華民國九十六年罪犯減刑條例第二
條第1項第3款、第7條、第9條，判決如主文。
本案經檢察官王誠到庭執行職務。
中    華    民    國    99    年    10    月    12    日
                  刑事第六庭    法  官  田幸艷
以上正本證明與原本無異。
如不服本判決應於收受本判決後10日內向本院提出上訴書狀，並
應敘述具體理由。其未敘述上訴理由者，應於上訴期間屆滿後20
日內向本院補提理由書狀（均須按他造當事人之人數附繕本）「
切勿逕送上級法院」。
                                書記官  莊文茹
中    華    民    國    99    年    10    月    12    日
附錄法條
中華民國刑法第339條：
意圖為自已或第三人不法之所有，以詐術使人將本人或第三人之
物交付者，處5年以下有期徒刑、拘役或科或併科1千元以下罰金
。
以前項方法得財產上不法之利益或使第三人得之者，亦同。

司法院資訊處製作；財團法人民間司法改革基金會備份。
